臺灣雲林地方法院民事判決　九十一年訴字第一三五號
　　原　　　告　戊○○
　　送達代收人　丙○○
　　被　　　告　甲○○
　　訴訟代理人　丁○○
右當事人間請求損害賠償事件，本院判決如左：
    主    文
原告之訴駁回。
訴訟費用由原告負擔。
    事    實
甲、原告方面：
  一、聲明：被告應連帶給付原告新台幣（下同）一百五十萬元及自支付命令送達翌
      日起至清償日止，按年息百分之五計算之利息。
  二、陳述：
    （一）、被告甲○○為被告乙○○○○○○○○○○作農場雇用之司機，民國八
            十九年六月八日下午六時十五分許，甲○○駕駛車牌號碼ＵＱ—七五四
            ０號自用小貨車，沿雲林縣土庫鎮○○里○○道路由南往北方向行駛，
            途經該路一六四之一號前無號誌交叉路口時，疏未注意車前狀況並減速
            慢行，即貿然駛入上開交叉路口，致與原告所騎乘之車牌號碼ＮＴＨ—
            九六五號機車發生碰撞，並造成原告人車倒地而受有腦部等多處受傷之
            傷害。
    （二）、原告本受雇於服飾店每月薪資三萬一千八百元，受傷害後目前已殘廢無
            法工作，其減少勞動能力損失，以三十年計算，共一千一百四十四萬八
            千元，原告僅請求其中八十萬元。另原告係高中畢業，已婚，育有三子
            ，目前名下無任何不動產，因本件車禍受有精神上之痛苦，請求賠償精
            神慰撫金七十萬元，合計共一百五十萬元，此金額業已扣除原告與有過
            失部分。
  三、證據：提出慈愛綜合醫院殘廢診斷證明書、各類所得扣繳暨免扣繳憑單、調解
      不成立證明書、起訴書、刑事判決書、行政院衛生署雲林醫院診斷證明書、中
      國醫藥學院北港附設醫院診斷證明書、戶籍謄本各一份、彰化基督教醫院診斷
      書二份為證。
乙、被告方面：
  壹、被告甲○○方面：
    一、聲明：駁回原告之訴。
    二、陳述：原告請求金額太高，其僅有能力賠償二十萬元。其為大學畢業，已婚
        ，目前在農場工作，月薪約二、三萬元，名下無不動產
    三、證據：提出財團法人天主教若瑟醫院診斷證明書、戶口名簿各一份為證。並
        請求對原告所受傷害為鑑定。
  貳、被告乙○○○○○○○○○○作農場方面
    一、聲明：駁回原告之訴。
    二、陳述：主張原告對於車禍之發生與有過失，且原告精神及行走能力等病情是
        偽裝出來的。另原告已向保險公司請領強制責任保險金五十四萬七千元，應
        予扣除。
    三、證據：提出現金支出傳票、汽車險理賠計算書、汽車險賠款收據暨同意書各
        一份為證。
丙、本院依職權調閱本院八十九年度交易字第二六一號刑事卷宗，並函請台灣省嘉雲
    區車輛行車事故鑑定委員會鑑定本件車禍之肇事責任。
    理    由
一、原告主張被告甲○○為被告乙○○○○○○○○○○作農場雇用之司機，於八十
    九年六月八日下午六時十五分許，駕駛車牌號碼ＵＱ—七五四０號自用小貨車，
    沿雲林縣土庫鎮○○里○○道路由南往北方向行駛，途經該路一六四之一號前無
    號誌交叉路口時，疏未注意車前狀況並減速慢行，即貿然駛入上開交叉路口，致
    與原告所騎乘之車牌號碼ＮＴＨ—九六五號機車發生碰撞，並造成原告人車倒地
    而受有腦部等多處受傷之傷害，伊因此而殘廢無法工作，請求減少勞動能力損失
    八十萬元，另受有精神上之痛苦，請求賠償精神慰撫金七十萬元，合計共一百五
    十萬元等情。被告甲○○則以：原告請求金額太高，其僅有能力賠償二十萬元。
    其為大學畢業，已婚，目前在農場工作，月薪約二、三萬元，名下無不動產等情
    置辯。另被告乙○○○○○○○○○○作農場則稱：原告對於車禍之發生與有過
    失，且原告精神及行走能力等病情是偽裝出來的。另原告已向保險公司請領強制
    責任保險金五十四萬七千元，應予扣除等情。
二、本件原告主張被告甲○○業務過失傷害之事實，業據提出起訴書、刑事判決書、
    行政院衛生署雲林醫院診斷證明書、中國醫藥學院北港附設醫院診斷證明書各一
    份、彰化基督教醫院診斷書二份為證，且為被告所不爭執，並經本院調閱本院八
    十九年度交易字第二六一號刑事卷宗查核屬實，應認為真正。
三、按因故意或過失，不法侵害他人之權利者，負損害賠償責任；受僱人因執行職務
    ，不法侵害他人之權利者，由僱用人與行為人連帶負損害賠償責任；不法侵害他
    人之身體、健康、名譽、自由、信用、隱私、貞操，或不法侵害其人格法益而情
    節重大者，被害人雖非財產上之損害，亦得請求賠償相當之金額。民法第一百八
    十四條第一項前段、第一百八十八條第一項前段、第一百九十五條第一項前段分
    別定有明文。本件被告甲○○業務傷害原告身體之事實，已如前述，原告本於侵
    權行為之法律關係請求被告連帶賠償減少勞動能力之損失及精神慰藉金等，揆諸
    前揭規定，核無不合，茲就原告請求金額分述如后：
（一）減少勞動能力損失部分：
  １、本件原告主張本受雇於服飾店每月薪資三萬一千八百元，已據提出八十九年度
      各類所得扣繳暨免扣繳憑單一份為證。原告因本件車禍受傷，而於八十九年六
      月八日至同年月二十一日在彰化基督教醫院住院診療；八十九年七月四日起至
      九十年七月三日止，在慈愛綜合醫院受醫療二十次；九十年六月二十九日前往
      行政院衛生署雲林醫院診治；九十年八月二十日至同年月二十五日在中國醫藥
      學院北港附設醫院住院就醫，嗣並門診追蹤治療三次，此均據原告提出慈愛綜
      合醫院殘廢診斷證明書、行政院衛生署雲林醫院診斷證明書、中國醫藥學院北
      港附設醫院診斷證明書各一份、彰化基督教醫院診斷書二份為證。故應認原告
      自八十九年六月八日起至九十年八月二十五日止，合計約十五個月之期間無法
      從事原本之工作，是原告請求其喪失十五個月之勞動力損失四十七萬七千元（
      計算方式為３１８００ｘ１５＝４７７０００），核屬正當。
  ２、另原告雖主張其受傷害後目前已完全殘廢無法工作，而請求三十年之減少勞動
      能力損失，惟據財團法人嘉義基督教醫院於九十一年八月二十二日對原告所受
      傷害進行鑑定之結果認：「個案於九十一年八月二十二日至門診鑑定，依九十
      一年八月二十二日Ｘ光檢查結果，右側股骨幹骨已經癒合，無短腳問題。學理
      上若無其他問題，應可自由行動而不用其他輔助工具。但患者仍拿柺杖拿看診
      ，但又無明顯的異常（腳可自由活動），原因不明。如果有需要也許需做進一
      步神經學測試，若是正常，應無太大的問題而致行走困難及影響工作能力」、
      「郭女之心理測驗結果為中度智能不足，但測驗過程及結果均顯示郭女有明顯
      故意做出功能低下的表現」、「郭女過去無精神疾病史，但郭女身心發展亦無
      明顯異常，郭女於車禍前，可撫養小孩，並同時工作，日常生活功能表現正常
      ，於本案之車禍事故發生後，根據郭女婆婆表示，郭女即無法再工作，亦無法
      處理家事，僅能在家休養，但由於一、郭女於車禍之後未發現明顯之精神疾病
      ，或因此於精神科就診，亦無明顯之局部神經學症狀，如癲癇、半側肢體癱瘓
      等症狀。二、郭女之日常生活及穿著均可自理打扮，與一般中度智能不足之患
      者表現不符。三、於鑑定當時，郭女雖因車禍導致右腳行動不便，及回答簡單
      遲緩、智力受損等情形，但其回話均切題，思考亦無明顯異常或妄想之情形，
      再加上四、郭女之智力測驗表現雖為中度智能不足，但心理測驗之班達測驗結
      果顯示郭女無明顯腦傷之情形，因此郭女極有可能刻意做出功能低下之表現，
      由以上之結果，可推論郭女目前詐病之可能性極大，除此之外，目前則無其他
      明顯之精神異常診斷」等情，此有該醫院九十一年九月十六日（九十一）嘉基
      醫字第一四七六號函附卷可稽，是被告乙○○○○○○○○○○作農場抗辯所
      稱，原告精神及行走能力等病情是偽裝出來的，並非無據，應可採信。原告主
      張其已完全殘廢云云，既無可採，則其請求超過喪失十五個月之勞動力損失四
      十七萬七千元部分，應認為無理由，應予駁回。
（二）精神慰藉金部分：原告主張因本件車禍受有精神上之痛苦，請求賠償精神慰撫
      金七十萬元，查原告於車禍後即在彰化基督教醫院診療，前後計住院十四日，
      據該醫院診斷為腦挫傷及右股骨骨折等傷害，其精神上受有痛苦，要屬必然。
      本院斟酌原告現年三十六歲、已婚、育有三子均未成年，目前無業中，因被告
      甲○○之侵權行為所受傷害及痛苦情形；被告甲○○二十九歲、已婚、目前妻
      子許美慧懷孕中，每月收入約二至三萬元等兩造身分、地位、經濟狀況等一切
      情狀，認原告請求慰藉金七十萬元，尚嫌過高，應核減為二十萬元，方為公允
      。
四、按損害之發生或擴大，被害人與有過失者，法院得減輕賠償金額或免除之，民法
    第二百十七條第一項定有明文。查本件車禍之發生，係因原告駕駛重機車，行經
    未劃標線道路之無號誌交叉路口，左方車未暫讓右方車先行，為肇事主因；被告
    甲○○駕駛自小貨車，行經未劃標線道路之無號誌交叉路口，未注意車前狀況，
    為肇事次因，此有台灣省嘉雲區車輛行車事故鑑定委員會鑑定意見書在卷可參，
    且為二造所不爭執，足見本件損害之發生，雙方均有過失，應有過失相抵原則之
    適用，故本院審酌兩造原因力之強弱與過失之輕重，認為被告甲○○應負擔百分
    之四十之賠償責任，依此計算，原告得請求被告連帶賠償之金額於二十七萬零八
    百元（６７７０００ｘ０．４＝２７０８００）之範圍內，洵無不合，應予准許
    ，逾此部分之損害賠償請求，為無理由，應予駁回。
五、末按保險人依本法規定給付之保險金，視為加害人或被保險人損害賠償金額之一
    部分；加害人或被保險人受賠償請求時，得扣除之；本法所稱被保險人係指依第
    四條投保本保險及其他因使用或管理被保險汽車造成汽車交通事故之人；本法所
    稱加害人係指交通事故之行為人；強制汽車責任保險法第三十條、第八條、第九
    條第一項分別定有明文。本件被告甲○○為前開交通事故之肇事者，及依法投保
    強制汽車責任保險之人，且原告已受領強制汽車責任保險金五十四萬零七元等事
    實，有現金支出傳票、汽車險理賠計算書、汽車險賠款收據暨同意書各一份在卷
    足憑，復為原告所不爭執，故依前開規定，原告所受領之保險金五十四萬零七元
    自應視為被告損害賠償金額之一部，而本件原告所得請求被告連帶賠償之金額為
    二十七萬零八百元，則上開原告已受領之保險金已超過被告應負責賠償之金額，
    原告自不得再向被告為請求。
六、從而，原告依侵權行為之法律關係，請求被告連帶賠償原告二十七萬零八百元部
    分雖核無不合，然因原告已受領強制汽車責任保險金五十四萬零七元，其受領金
    額已然超過被告應負擔之損害賠償額度，原告復再提起本訴，向被告為請求，為
    無理由，應予駁回。
六、據上論結，本件原告之訴為無理由，依民事訴訟法第七十八條，判決如主文。
中　　　華　　　民　　　國　　九十一　　年　　十二　　月　　  十三  　　日
                                        臺灣雲林地方法院民事庭
~B法　　　官　劉國賓
右為正本，係照原本作成。
如對本判決上訴須於判決送達後二十日內向本院提出上訴狀。（須附繕本）
中　　　華　　　民　　　國　　九十一　　年　　 十二　　 月　　 十八　　 日
~B法院書記官　林麗娟
